【裁判字號】    99,簡,273
【裁判日期】    990113
【裁判案由】    大陸人民條例
【裁判全文】
臺灣板橋地方法院刑事判決              99年度簡字第273 號
公  訴  人  臺灣板橋地方法院檢察署檢察官
被      告  甲○○
選任辯護人  高瑩律師
上列被告因違反臺灣地區與大陸地區人民關係條例案件，由檢察
官提起公訴（97年度偵緝字第117 號），經被告自白犯罪，本院
裁定逕以簡易判決處刑，並判決如下：
    主      文
甲○○共同臺灣地區人民違反不得利用非中華民國航空器，私行
運送大陸地區人民前往臺灣地區及大陸地區以外之國家之規定，
處有期徒刑壹年；減為有期徒刑陸月，如易科罰金，以銀元佰
元即新臺幣玖佰元折算壹日；緩刑貳年，並向國庫支付新臺幣拾
萬元。
    事實及理由
一、本案犯罪事實、證據，除事實部分補充「甲○○、卓俊豪、
    安明俊、賀賢斌均係臺灣地區人民，基於利用非中華民國航
    空器，一同私行運送大陸地區人民黃曉源、邵章斌、林繼清
    、黃金鋒、林閩峰、陳燕成、高銀水前往臺灣地區及大陸地
    區以外國家之犯意聯絡，而為本案犯行。其中黃曉源係持我
    國護照，利用非我國航空器，自開羅途經巴拿馬後入境哥斯
    大黎加；邵章斌、林繼清、黃金鋒則持我國護照，利用義大
    利航空，自開羅途經委內瑞拉後入境哥斯大黎加；而林閩峰
    、陳燕成、高銀水亦持我國護照，利用非我國航空器，自開
    羅途經委內瑞拉後入境哥斯大黎加。」；另證據部分補充「
    甲○○於本院訊問時之自白。」外，其餘均引用附件檢察官
    起訴書之記載。
二、按行為後法律有變更者，適用行為時之法律，但行為後之法
    律有利於行為人者，適用最有利於行為人之法律，刑法第2
    條第1 項定有明文。查被告行為後，如附表編號1 所示被告
    論罪科刑所應適用之刑法條文，業於民國94年2 月2 日修正
    公布，並於95年7 月1 日生效施行；經如附表編號1 所示比
    較新舊法結果，認現行刑法條文規定未較有利於行為人；是
    依前開說明，被告本案犯行，自應適用修正施行前之刑法條
    文而為處斷。
三、核被告所為，係犯違反臺灣地區與大陸地區人民關係條例第
    80條第1 項之臺灣地區人民不得利用非中華民國航空器，私
    行運送大陸地區人民前往臺灣地區及大陸地區以外國家罪。
    被告與卓俊豪、安明俊、賀賢斌等成年人間，就上開犯行，
    有犯意聯絡及行為分擔，應論以共同正犯。爰審酌被告無視
    臺灣地區與大陸地區人民關係條例禁止國際間偷渡行為之規
    定，利用我國與哥斯大黎加邦交期間，該國對我國人民禮遇
    而查驗護照較不嚴格之漏洞，掩護、協助大陸地區人民非法
    前往他國，混亂他國海關對入出境之管制，並影響我國國際
    聲譽，行為實屬不該；惟念其終能坦承犯行，態度尚可，及
    其素行、就本案犯行參與之程度、擔任角色等一切情狀，量
    處如主文所示之刑；又偵查、公訴檢察官雖分別對被告具體
    求處有期徒刑1 年2 月併科罰金新台幣（下同）10萬元、有
    期徒刑4 月，惟斟酌上情，認檢察官上開各別之求刑，均有
    未合，附此敘明。
四、查被告本案犯罪時間在96年4 月24日以前，係在中華民國96
    年罪犯減刑條例第2 條第1 項規定之基準日之前，又其係經
    臺灣板橋地方法院檢察署於96年12月26日發布通緝後，於翌
    日為警緝獲到案，尚不受該條例第5 條規定之限制，故應依
    該條例第2 條第1 項第3 款規定減其宣告刑2 分之1 ，並依
    附表編號2 所示比較新舊法結果，依修正前刑法第41條第1
    項前段規定，諭知易科罰金之折算標準，資為懲儆。查被告
    前未曾因故意犯罪而受有期徒刑以上刑之宣告，有臺灣高等
    法院被告前案紀錄表在卷足憑，其因一時失慮，致觸刑章，
    深具悔意，信其經此次偵審程序，當知警惕，而無再犯之虞
    ，本院因認所宣告之刑，以暫不執行為適當，惟被告係藉前
    揭所為牟利，復因之影響我國國際形象，故本院認除前開緩
    刑之宣告外，另有科予一定負擔之必要，遂斟酌被告犯罪情
    節等情，宣告緩刑2 年，並命被告向國庫支付10萬元，以勵
    自新。
五、依刑事訴訟法第449 條第2 項、第3 項、第454 條第2 項，
    臺灣地區與大陸地區人民關係條例第80條第1 項，刑法第2
    條第1 項前段、第11條前段、第74條第1 項第1 款、第2 項
    第4 款，修正前刑法第28條、第41條第1 項前段，中華民國
    96年罪犯減刑條例第2 條第1 項第3 款、第7 條、第9 條，
    廢止前罰金罰鍰提高標準條例第2 條，逕以簡易判決處如主
    文所示之刑。
六、如不服本件判決，應自收受送達之日起10日內，向本院提起
    上訴。
中    華    民    國    99    年    1     月    13    日
                  刑事第十六庭  法  官  洪珮婷
以上正本證明與原本無異。
                                書記官  陳永訓
中    華    民    國    99    年    1     月    13    日
┌─────────────────────────────────────────────────┐
│附表：                                                                                            │
├─┬──────┬─────────────┬─────────────┬───────┬────┤
│編│相關變更條文│行為時法（下稱舊法）之內容│裁判時法（下稱新法）之內容│比  較  理  由│備    註│
│號│            │                          │                          │              │        │
├─┼──────┼─────────────┼─────────────┼───────┼────┤
│1 │【共同正犯】│2 人以上共同實施犯罪之行為│2 人以上共同實行犯罪之行為│將「實施」改為│新舊法均│
│  │修正前刑法第│者，皆為正犯。            │者，皆為共犯。            │「實行」，刪除│構成共同│
│  │28條→現行刑│                          │                          │「陰謀共同正犯│正犯，新│
│  │法第28條    │                          │                          │」及「預備共同│法未較有│
│  │            │                          │                          │正犯」之適用。│利。    │
├─┼──────┼─────────────┼─────────────┼───────┼────┤
│2 │【易科罰金折│犯最重本刑為5 年以下有期徒│犯最重本刑為5 年以下有期徒│易科罰金折算標│舊法有利│
│  │算標準變更】│刑以下之刑之罪，而受6 個月│刑以下之刑之罪，而受6 個月│準由銀元300 元│。      │
│  │修正前刑法第│以下有期徒刑或拘役之宣告…│以下有期徒刑或拘役之宣告者│即新臺幣900 元│        │
│  │41條第1 項前│得以（銀元，下同）1 元以上│，得以新臺幣1000元、2000元│，提高為以新臺│        │
│  │段、刪除前罰│3 元以下折算1 日，易科罰金│或3000元折算1 日，易科罰金│幣1000元、2000│        │
│  │金罰鍰提高標│。依刑法第41條易科罰金…就│。                        │元或3000元折算│        │
│  │準條例第2 條│其原定數額提高為100 倍折算│                          │1 日。        │        │
│  │→現行刑法第│1 日；法律所定罰金數額未依│                          │              │        │
│  │41條第1 項前│本條例提高倍數，或其處罰法│                          │              │        │
│  │段          │條無罰金刑之規定者，亦同。│                          │              │        │
└─┴──────┴─────────────┴─────────────┴───────┴────┘
附錄本判決論罪之法條：
臺灣地區與大陸地區人民關係條例第80條第1 項
中華民國船舶、航空器或其他運輸工具所有人、營運人或船長、
機長、其他運輸工具駕駛人違反第28條規定或違反第28條之1 第
1 項規定或臺灣地區人民違反第28條之1 第2 項規定者，處3 年
以下有期徒刑、拘役或科或併科新臺幣1 百萬元以上1 千5 百萬
元以下罰金。但行為係出於中華民國船舶、航空器或其他運輸工
具之船長或機長或駕駛人自行決定者，處罰船長或機長或駕駛人
。

司法院資訊處製作；財團法人民間司法改革基金會備份。
